臺灣高等法院刑事裁定　　　　　　　　100年度聲再字第402號
再審聲請人
即受判決人　邱羚艷
上列聲請人因傷害等案件，對於本院100 年度上易字第1004號，
中華民國100 年8 月18日第二審確定判決（第一審案號：臺灣桃
園地方法院99年度易字第1114號，起訴案號：臺灣桃園地方法院
檢察署99年度偵字第11643 號），聲請再審，本院裁定如下：
    主  文
再審之聲請駁回。
    理  由
一、聲請意旨略以：
（一）聲請人對原確定判決所記載之判決理由深感冤枉，對本件
      傷害罪案件在此提出新證據，並依刑事訴訟法第420 條規
      定聲請再審，以糾正其錯誤。
（二）本件傷害罪案件發生於民國99年1 月19日，告訴人於案發
      當日至恩主公醫院做頸部驗傷診斷，該驗傷證明單係記載
      ：「頸部外擦傷」，告訴人於偵查中之筆錄及原確定判決
      內容中均提及聲請人掐告訴人之脖子，然倘聲請人有掐告
      訴人之脖子，為何驗傷證明非記載「掐傷」而是「外擦傷
      」？「掐傷」或「外擦傷」之產生原因係不同的，是告訴
      人所告訴之內容與恩主公醫院之驗傷結果完全不符，亦不
      合邏輯。
（三）告訴人就本件傷害罪案件另提起附帶民事賠償訴訟，告訴
      人及其律師於民事庭開庭時表示：告訴人因頸部外擦傷，
      導致頭頸部嚴重不能轉動、無法上班及出外洽公，並陸續
      至板橋亞東醫院做追蹤治療及喉嚨內視鏡檢查。民事庭法
      官於100 年8 月12日開庭時亦有調閱亞東醫院就診紀錄，
      該記錄記載：「此頸部外擦傷與本傷害案件完全無關，是
      告訴人本身已有喉嚨不舒服等症狀」，由此可證聲請人根
      本未掐告訴人之脖子。聲請人當時係因穿著高跟鞋重心不
      穩，為避免跌倒而抓住告訴人之衣領，監視器拍攝角度讓
      此動作看起來像掐告訴人之脖子，原確定判決依此監視器
      畫面認定聲請人傷害罪部分有罪，顯有違誤。
（四）案發當日天氣較冷，告訴人穿著高領外套，且從大溪至恩
      主公醫院車程須30至40分鐘，其頸部外擦傷應係因喉嚨不
      適、皮膚過敏所自行抓傷，且當日有警察至現場，倘聲請
      人真有毆打告訴人，告訴人何以不將打巴掌及掐脖子之傷
      勢給警察觀看，並將聲請人帶回警局偵訊，而係向警察表
      示沒有事。再者，倘真有打巴掌乙事，何以不連同打巴掌
      之傷勢亦開立驗傷證明，足見告訴人之證述均不實，懇請
      鈞院就聲請人所提出之新證據詳予查明，賜裁定准予再審
      ，以免冤抑云云。
二、按刑事訴訟法第420 條第1 項第6 款所謂發見確實之新證據
    ，係指該證據於事實審法院判決前已經存在，為法院、當事
    人所不知，不及調查斟酌，至其後始行發見，且就證據本身
    形式上觀察，固不以絕對不須經過調查程序為條件，但必須
    顯然可認為足以動搖原有罪確定判決，而為受判決人無罪、
    免訴、免刑或輕於原判決所認罪名之判決者為限。故受理聲
    請再審之最後事實審法院，應就聲請再審理由之所謂「新證
    據」，是否具備事實審判決前已經存在，為法院、當事人所
    不知，事後方行發見之「嶄新性」（或稱「新規性」），及
    顯然足以動搖原有罪確定判決，應另為無罪、免訴、免刑或
    輕於原判決罪名之「顯然性」（或稱「確實性」）二要件，
    加以審查，為判斷應否准予開始再審之準據，二者不可或缺
    ，否則即不能據為再審之原因（最高法院93年度台抗字第98
    號、86年度台抗字第477 號裁判要旨參照）。而所謂「確實
    」之新證據，係指其證據之本身在客觀上可認為真實，毋須
    經過調查，即足以動搖原判決，使受刑人得受有利之裁判者
    而言，若在客觀上就其之真實性如何，尚欠明瞭，非經相當
    之調查，不能辨其真偽，即與確實新證據之「確實」涵義不
    符，自難採為聲請再審之理由（最高法院85年度台抗字第34
    1 號、第424號判決均同此旨）。
三、本院經查：
（一）本件再審聲請人即受判決人邱羚艷對於原確定判決聲請再
      審，雖據以提出恩主公醫院之驗傷證明單，然上開證據業
      於原判決理由貳、一、(一)予以斟酌（見原確定判決第3 頁
      ），係屬本案判決當時已經存在之事證，非屬當事人及法
      院所不知，不及調查斟酌，至其後始行發現已具備嶄新性
      之「新證據」，從而，自不符法定聲請再審理由。又本件
      聲請人雖另提出亞東醫院就診紀錄，欲證明伊並未掐告訴
      人之脖子乙情，惟據證人何偲瑜於警詢及檢察官偵訊時證
      稱：「案發當時，被告趁伊不注意時出手打伊左臉，並多
      次動手抓伊衣袖、掐伊脖子，造成伊頸部多處擦傷」、「
      案發當時被告打伊一巴掌，且數度掐伊脖子」等語（見偵
      查卷第19頁、第37頁），復據證人何至軍於警詢及檢察官
      偵訊時證稱：「案發當時被告打伊姊姊左臉，並多次動手
      抓伊姊姊衣袖，掐伊姊姊脖子，造成伊姊姊頸部多處擦傷
      」、「被告打伊姊姊，打一巴掌隨後多次掐伊姊姊脖子」
      等語（見偵查卷第22頁、第38頁），再佐以第一審法院勘
      驗監視錄影光碟之勘驗結果所示：「被告於光碟時間晚間
      10時2 分4 秒有以手掌摑告訴人臉頰之動作，並有接續以
      手掐住告訴人脖子、衣領之動作」等語（見第一審卷第28
      頁），足證告訴人確有遭聲請人多次徒手掐住頸部之行為
      甚明，且據該就診紀錄內容，縱可證明告訴人當時已有喉
      嚨不舒服症狀，然喉嚨不舒服症狀何以導致其頸部外擦傷
      ，亦未見說明，故該就診紀錄內容是否可證明告訴人頸部
      外擦傷，與本件傷害案件無關之事實，尚有疑義，仍須經
      調查方得審認，是聲請人所提出之上開證據，亦不具「確
      實性」之要件，而非刑事訴訟法第420 條第1 項第6 款所
      規定之確實新證據。
（二）聲請人聲請意旨雖另指稱伊當時係因重心不穩，為避免跌
      倒而抓住告訴人之衣領，監視器拍攝角度讓此動作看起來
      像掐告訴人之脖子，原確定判決依此監視器畫面認定伊傷
      害罪部分有罪，顯有違誤云云，惟證據之調查，係屬法院
      之職權，而法院就調查證據之結果，本於自由心證之原則
      ，而為斟酌取捨，是證據之證明力如何，係屬法院之職權
      範圍，上開聲請意旨無非係就原確定判決如何採酌認定證
      據重複再為爭執，而非發現確實之新證據，足認聲請人應
      受無罪之判決，核與刑事訴訟法第420 條第1 項第6 款所
      定再審事由不符。至於聲請人聲請意旨指稱倘伊真有打巴
      掌及掐脖子，驗傷證明應係記載「掐傷」而非「外擦傷」
      ，告訴人頸部外擦傷應係自行抓傷，且案發當時告訴人應
      可直接告知在場警員其傷勢，並應連同打巴掌之傷勢亦開
      立驗傷證明，卻未為之，足見告訴人之證述均不實云云，
      純屬聲請人對其不利於己之前開證詞、證物所為之主觀臆
      測，尚難認其此部分聲請為有理由。
（三）綜上所述，本件聲請人所舉前揭聲請再審之理由，核與刑
      事訴訟法第420 條第1 項第6 款之規定均不相符，是本件
      聲請人再審之聲請為無理由，應予駁回。
四、據上論斷，依刑事訴訟法第434 條第1項，裁定如主文。
中    華    民    國   100    年    11    月    23    日
                  刑事第十八庭審判長法  官  吳鴻章
                                    法  官  林銓正
                                    法  官  魏瑞紅
以上正本證明與原本無異。
不得抗告。
                                    書記官  莊佳鈴
中    華    民    國   100    年    11    月    23    日